【裁判字號】    92,訴,2509
【裁判日期】    921222
【裁判案由】    清償借款
【裁判全文】
臺灣高雄地方法院民事判決                九十二年度訴字第二五○九號
    原      告  台灣土地銀行股份有限公司
    法定代理人  乙○○
    訴訟代理人  丙○○
                丁○○
                甲○○
    被      告  戊○○
    被      告  己○○
右當事人間請求清償借款事件，經本院於民國九十二年十二月八日言詞辯論終結，本
院判決如左：
    主    文
被告應連帶給付原告新臺幣貳佰拾伍萬仟貳佰陸拾捌元整及自民國九十二年十一
月十五日起至清償日止，按週年利率百分之三點九計算之利息，並自民國九十二年十
二月十六日起至清償日止，逾期在六個月以內部分，按上開利率百分之十，逾期超過
六個月部分，按上開利率百分之二十計算之違約金。
訴訟費用由被告連帶負擔。
    事實及理由
一、按訴狀送達後，原告不得將訴變更或追加他訴，但擴張或減縮應受判決事項之聲
    明者，不在此限，民事訴訟法第二百五十五條第一項第三款定有明文。本件原告
    於起訴狀請求判決被告二人應給付原告新臺幣（下同）二百四十二萬三千五百四
    十元，及自民國（下同）九十二年三月五日起至清償日止，按年息百分之六點二
    計算之利息，並自九十二年四月六日起至清償日止，逾期在六個月以內者，按上
    開利率百分之十，逾期超過六個月者，按上開利率百分之二十計算違約金。嗣於
    起訴狀繕本送達後，於九十二年十二月八日言詞辯論期日，以言詞就上開本金數
    額、利息、違約金起算日及利率部分均減縮為如主文第一項所示。其減縮部分，
    核屬應受判決事項聲明之減縮，參諸前揭規定，應予准許，合先敘明。
二、原告起訴主張：被告戊○○於八十六年十二月五日邀同被告己○○為連帶債務人
    ，向原告借款二百六十二萬元，借款期限自八十六年十二月五日起至一０六年十
    二月五日止，以每月一期，分二四０期，自第一期至第三十六期只付利息不還本
    金，第三十七期起平均攤還本息，最後一期按實際未還餘額計算。利息初按原告
    機動基本放款利率（即年息百分之七點四）加一點七碼（即年息百分之零點四二
    五）即年息百分之七點八二五計算，嗣經被告戊○○聲請調降利率，原告允諾自
    九十二年十月五日將利率改為年息百分之三點九計算，如有逾期繳息或到期未履
    行債務，借款視為全部到期，除仍按利率年息百分之三點九付息外，逾期在六個
    月以內者，按上開利率百分之十，逾期超過六個月者，按上開利率百分之二十計
    付違約金。詎被告戊○○於借款後，自九十二年十一月十五日起即未依約償付本
    息，依約即已喪失期限利益，借款視為全部到期，尚積欠如主文第一項所示之本
    金、利息及違約金未清償，而被告己○○為系爭借款連帶保證人，依法應付連帶
    清償之責。為此依消費借貸及連帶保證之法律關係提起本件訴訟等語，並聲明：
    如主文第一項所示。
三、被告二人則以：原告曾就本件借款事件向渠等發支付命令，故其請求並無理由等
    語置辯。並聲明：駁回原告之訴。
四、經查：
  (1)本件原告主張被告戊○○曾於上開時日邀同被告己○○為連帶保證人而向原告借
    取前開金額，嗣因遲未繳付本息而視為全部到期，計欠有如主文第一項所示之金
    額及其利息、違約金之事實，業據其提出與所述相符之借據、授信約定書、客戶
    往來明細查詢表等件為證，且為被告二人到庭所不爭執，應認原告之主張為真實
    。
  (2)又原告曾就本件借款事件向被告二人發支付命令一節，固有臺灣新竹地方法院九
    十一年促字第五四九四號、第一０七三七號支付命令各一紙在卷為憑，惟後此二
    件支付命令因被告二人住所非在新竹地院管轄區域，致無法送達而不生效力之情
    ，有臺灣新竹地方法院函文二紙在卷可稽，從而原告起訴應屬正當，被告二人前
    開所辯尚非可採。
五、按借用人應於約定期限內，返還與借用物種類、品質、數量相同之物，而遲延之
    債務，以支付金錢為標的者，債權人得請求依法定利率計算之遲延利息，但約定
    利率較高，仍從其約定利率，另當事人得約定債務人不履行債務時，應支付違約
    金，民法第四百七十八條前段、第二百三十三條第一項、第二百五十條第一項分
    別定有明文，另保證債務之所謂連帶，係指保證人與主債務人負同一債務，對於
    債權人各負全部給付之責任，此就民法第二百七十二條第一項規定連帶債務之文
    義參照觀之亦明。本件被告戊○○、己○○既分別為系爭借款之借款人及連帶保
    證人，自應就本件債務負連帶清償責任，從而原告依據消費借貸及保證之法律關
    係，請求被告二人應連帶給付如主文第一項所示之本金、利息及違約金，為有理
    由，應予准許。
六、據上論結，本件原告之訴為有理由，依民事訴訟法第八十五條第二項，判決如主
    文。
中      華      民      國    九十二    年     十二     月    二十二    日
                              臺灣高雄地方法院民事第二庭
~B審判長法官  楊富強
~B法      官  楊國祥
~B法      官  黃宗揚
右為正本係照原本作成。
如對本判決上訴，須於判決送達後二十日內向本院提出上訴狀。
~B法院書記官  陳孟瑩
中      華      民      國    九十二    年     十二     月    二十二    日


司法院資訊處製作；財團法人民間司法改革基金會備份。
